【裁判字號】    98,上易,2485
【裁判日期】    981218
【裁判案由】    傷害
【裁判全文】
臺灣高等法院刑事判決                98年度上易字第2485號
上  訴  人  臺灣臺北地方法院檢察署檢察官
被      告  甲○○
上列上訴人因被告傷害案件，不服臺灣臺北地方法院98年度簡上
字第49號，中華民國98年8月31日第一審無罪判決（起訴案號：
臺灣臺北地方法院檢察署97年度偵字第24364號），提起上訴，
本院判決如下：
    主  文
上訴駁回。
    理  由
一、本件聲請簡易判決處刑意旨略以：被告甲○○原係告訴人乙
    ○○(原名連建國)之妻，2人間具有家庭暴力防治法第3條第
    1款所定之家庭成員關係。於民國97年7月24日中午12時許，
    在臺北市○○區○○路15巷50號2樓住處，被告因不滿告訴
    人去醫院驗血糖而不管小孩，竟基於傷害之犯意，徒手毆打
    告訴人，致告訴人受有右前臂擦傷、左下背紅腫、左下腹擦
    傷之傷害，因認被告涉有刑法第277條第1項傷害之罪嫌。
二、按犯罪事實應依證據認定之，無證據不得認定犯罪事實；不
    能證明被告犯罪者，應諭知無罪之判決，刑事訴訟法第154
    條第2 項、第301 條第1 項分別定有明文。次按刑事訴訟法
    第161 條第1 項規定，檢察官就被告犯罪事實，應負舉證責
    任，並指出證明之方法。因此，檢察官對於起訴之犯罪事實
    ，應負提出證據及說服之實質舉證責任。倘其所提出之證據
    ，不足為被告有罪之積極證明，或其指出證明之方法，無從
    說服法院以形成被告有罪之心證，基於無罪推定之原則，自
    應為被告無罪判決之諭知（最高法院92年臺上字第128 號判
    例意旨參照）。再者，新修正刑事訴訟法第154 條證據裁判
    主義之規定，乃揭櫫國際公認之刑事訴訟無罪推定原則，為
    修正刑事訴訟法保障被告人權之重要指標，法院自應嚴守此
    一原則，在檢察官所舉證據及法院依法定職權調查所得之證
    據，足以證明被告有罪之前，自應推定其無罪。若所得證據
    其為訴訟上之證明，尚未達於通常一般人均不致有所懷疑，
    而得確信其為真實之程度者，自不能為有罪之認定，此為上
    開無罪推定原則之當然闡釋（最高法院93年臺上字第6750
    號判決意旨可資參照）。又被告否認犯罪事實所持之辯解，
    縱屬不能成立，仍非有積極證據足以證明其犯罪行為，不能
    遽為有罪之認定（最高法院30年上字第1831號判例意旨參照
    ）。
三、檢察官聲請簡易判決處刑書意旨認被告涉有上開犯行，無非
    係以：告訴人在偵查中之指訴，及告訴人之家庭暴力事件驗
    傷診斷書影本1紙等，為主要論據。惟訊據被告堅詞否認有
    何傷害之犯行，辯稱：伊於上開時間不在住處，是在臺北市
    ○○○路4段80巷1弄3號1樓移動城堡補習班上班，並無傷害
    告訴人的行為等語。
四、經查：
    (一)就公訴人前揭所指被告毆打告訴人，致其受有傷害之事，
      固據告訴人於偵查中指訴在卷。惟按告訴人之告訴，係以
      使被告受刑事訴追為目的，是其陳述是否與事實相符，仍
      應調查其他證據以資審認（最高法院52年臺上字第1300號
      判例意旨參照）。且告訴人乙○○於原審中拒絕證言，拒
      絕以證人之身分具結作證，接受詰問，於本院審理時經合
      法傳喚，亦不到庭，致原審及本院均無法藉詰問證人即告
      訴人之程序以審認告訴人於偵查中之指訴是否與事實相符
      ，是自難僅以告訴人未經具結擔保之片面指訴，遽為被告
      有罪之認定。
    (二)公訴人雖以卷附驗傷診斷書據以補強告訴人之指訴。然該
      診斷書僅足以證明告訴人受有傷害的事實，但該傷害是否
      為被告毆打所致，並無法佐證。
    (三)依證人即被告所開設安親班學生家長黃秀琴於原審審理時
      結證稱：「（問：是否認識在庭的被告？）認識，我的小
      孩在她的安親班上課，她的安親班在我住的地方附近，她
      的安親班叫移動城堡，從小五就在那裡約從民國97年開始
      ，幾月忘記了，一直上到現在。（問：97年7月24日李芃
      諭當天有無去安親班上課？）有，她每天都要去，只有星
      期六、日不用去安親班，去安親班上下課的時間為星期一
      到星期五下午4點到9點半除星期三是半天下午12點到晚上
      9點半。（問：暑假期間？）暑假期間早上8點半就去到5
      、6左右下課。（問：安親班有哪些老師？）安親班剛去
      讀時候只有被告一個人。。（問：去看李芃諭時，被告有
      無在安親班？）有在，我去的時候都是在上課或教小朋友
      寫功課。」等語；及證人即安親班學生李芃諭於原審證稱
      ：「（問：有無在被告開的安親班上課？）有，我只記得
      是在五年級下學期放完寒假開始沒多久去的，一直上到現
      在。（問：去上課時，安親班裡面有幾個老師？）只有被
      告一個人，後來還有其他老師，我不知道其他老師什麼時
      候來的。（問：97年暑假時，有無去安親班上課？）有，
      我每天都有去。（問：暑假時安親班有幾個老師？）暑假
      時有兩個老師。（問：中午時你在安親班做什麼？）吃飯
      、睡午覺，什麼時候睡午覺不一定，吃飯要看送便當什麼
      時候送來，大約是12點多送來。（問：中午吃飯時，被告
      有無在？）有，她在幫忙發便當。（問：吃飯吃多久？）
      大約吃完飯都一點多了。（問：在97年暑假上課期間，有
      無印象中午吃飯時，被告沒有在安親班裡面？）沒有，她
      與另一個老師都在。（問：在97年暑假期間中午時，被告
      有無出去過？）有時候出去一下下就回來。（問：是否知
      道她出去做什麼？是否每天出去或偶而？）偶而出去一下
      ，被告若出去的話，由另一個老師照顧我們，被告出去是
      去全家便利商店印講義等語。可知被告是開設安親班，中
      午時分多在安親班內看顧學生，此屬其工作常態，證人黃
      秀琴、李芃諭的證述雖未能明確證稱被告於本件行為時在
      安親班，惟被告於白天在安親班工作是屬常態，則其辯稱
      本件行為時在安親班看顧學生，並未在家動手毆打被告等
      語，並非全無可能。且被告否認犯罪事實所持之不在場辯
      解，縱屬不能證明，仍非有積極證據足以證明其犯罪行為
      ，不能遽為有罪之認定。
五、綜上所述，依公訴意旨所舉證據，尚難認被告有何傷害犯行
    。此外，復查無其他積極證據足證被告有公訴人所指之犯行
    ，依首揭法律意旨，既不能證明被告犯罪，自應為無罪之諭
    知。原審調查後同此認定，為被告無罪之判決，並無違誤，
    公訴人上訴稱：被告犯行業據告訴人於偵查中證述甚詳在卷
    ，告訴人所指訴遭被告徒手抓傷之部位與診斷證明書所載相
    符，原審卻認定有異，顯與卷證資料不符，又原審據證人李
    芃諭之證述為被告不在場之依據，然觀證人李芃諭之證述內
    容及有時無法回答檢察官之詰問以觀，其證述有勾串偏袒，
    且證人亦證稱被告有時會在中午離開上班地點，是被告即有
    可能於案發時間出現在案發地點等語。惟查：告訴人乙○○
    於偵查中僅提出告訴，並未以證人之身分具結作證，已詳如
    前述，又原審判決並非以證人李芃諭之證言認定被告當時不
    在場，而係據上述證人之證言認定被告是開設安親班，中午
    時分多在安親班內看顧學生，此屬其工作常態，雖證人的證
    述未能明確證稱被告於本件行為時在安親班，惟被告於白天
    在安親班工作是屬常態，而認定被告辯稱本件行為時在安親
    班看顧學生，並未在家動手毆打被告並非全無可能，並無據
    此認定被告不在場，公訴人上開上訴理由與卷內事證不符，
    容有誤會。是本案檢察官之上訴並無理由，應予以駁回。
據上論斷，應依刑事訴訟法第368條，判決如主文。
本案經檢察官侯寬仁到庭執行職務。
中    華    民    國    98    年    12    月    18    日
            刑事第十五庭  審判長法  官  吳昭瑩
                                法  官  吳炳桂
                                法  官  賴邦元
以上正本證明與原本無異。
不得上訴。
                                書記官  鄭信昱
中    華    民    國    98    年    12    月    18    日


司法院資訊處製作；財團法人民間司法改革基金會備份。
